臺灣板橋地方法院刑事裁定　　　　　　94年度交聲更字第39號
原處分機關　交通部公路總局臺北區監理所板橋監理站
異　議　人　甲○○
上列受處分人因違反道路交通管理處罰條例案件，對交通部公路
總局臺北區監理所板橋監理站於民國九十四年五月十九日以板監
違字第裁四一－Ｃ00000000號、第裁四一－Ｃ0000
0000號所為之裁決處分，聲明異議，經本院於九十四年七月
二十七日以九十四年度交聲字第八五八號、第八六二號裁定在案
，異議人不服，依法提起抗告，經臺灣高等法院於九十四年十月
三日以九十四年度交抗字第六六０號裁定原裁定撤銷發回，由本
院更為裁定如下：
    主  文
原處分撤銷。
甲○○汽車所有人，因汽車駕駛人，駕駛汽車有違反道路交通管
理處罰條例之行為，經交通勤務警察制止時，拒絕停車接受稽查
而逃逸，處罰鍰新臺幣陸仟元；又被舉發駕駛人不依標誌標線號
誌指示違規部分（即不依規定兩段式左轉部分），不罰。
    理  由
一、原處分意旨係以：異議人甲○○於民國九十二年五月九日二
    十一時零分因所有ＮＮ２－１６５號重型機車，在臺北縣板
    橋市縣○○道○段、南雅南路口，經臺北縣警察局海山分局
    以第Ｃ00000000號、Ｃ00000000號違反道
    路交通管理事件通知單逕行舉發違反道路交通管理處罰條例
    第四十八條第一項第二款及第六十條第一項「不依標誌標線
    號誌指示及拒絕停車接受稽查而逃逸」，乃依道路交通管理
    處罰條例第四十八條第一項第二款、第六十條第一項、第六
    十三條第一項第一款規定，分別裁處異議人罰鍰新臺幣一千
    八百元、六千元，並共記違規點數二點。
二、異議意旨略以：依伊資料查證九十二年五月九日還在大陸工
    作，不知如何讓分局員警同天開出二張罰單，讓伊感到疑惑
    ，警方又未提供違規證據，實難讓伊信服，爰聲明異議，請
    求詳予查明後撤銷原處分云云。
三、按汽車駕駛人轉彎時，不依標誌、標線、號誌指示者，處二
    百元以上六百元以下（按即新臺幣六百元以上一千八百元以
    下）罰鍰；汽車駕駛人，駕駛汽車有違反道路交通管理處罰
    條例之行為，經交通勤務警察制止時，拒絕停車接受稽查而
    逃逸者，除按各該條規定處罰外，處新臺幣三千元以上六千
    元以下罰鍰；汽車駕駛人有第四十八條、第六十條第一項情
    形時，除依原條款處罰鍰外，並各記違規點數一點；關於車
    輛駕駛人之處罰，如應歸責於車輛所有人者，處罰車輛所有
    人，道路交通管理處罰條例第四十八條第二款、第六十條第
    一項、第六十三條第一項第一款、第八十五條第三項分別定
    有明文。經查：
    (一)異議人即受處分人甲○○所有ＮＮ２－１６５號機車於九
      十二年五月九日二十一時許，經人駕駛行經臺北縣板橋市
      縣○○道一段與南雅南路口時，因有「未依二段式左轉」
      、「違反處罰條例之行為，拒絕停車接受稽查而逃逸」之
      違規行為，而為警逕行掣單舉發等情，除經證人即舉發員
      警劉俊志到庭結證外，並有臺北縣政府警察局北縣警交字
      第Ｃ00000000號、Ｃ00000000號舉發違
      反道路交通管理事件通知單影本、臺北縣政府警察局瑞芳
      分局九十四年五月十二日北縣警瑞交字第０九四０００七
      七三九號書函影本各一紙在卷可稽。
    (二)異議人雖否認其所有前揭機車曾遭人騎經前述地點，亦無
      未依二段式左轉及拒絕停車接受稽查而逃逸之違規行為云
      云。然證人即舉發員警劉俊志於本院調查時到庭具結證稱
      ：「（對違規通知單有何意見？）是我舉發的，九十二年
      五月九日晚上九點左右，我在縣民大道與南雅南路口往土
      城方向路邊執行巡邏兼路檢勤務，有一部重型機車從縣民
      大道左轉南雅南路往土城方向行駛，當時我在南雅南路上
      面，發現這部機車確實未依規定兩段式左轉，當時我是鳴
      笛有揮舞指揮棒示意該機車停車，該部機車跨越雙黃線，
      駛入對向車道逃逸，我確定他有看到我的鳴笛聲和指揮棒
      ，因為他刻意避開攔檢點，我有清楚看到車牌，因為我人
      已經快到馬路中間，因為他一直避開我，我就一直要往前
      攔住他，當時我就在告發單上註明車型、車號、廠牌，我
      先記在告發單上面之後，再無線電查詢該車有沒有失竊，
      我回到隊上再確認該車的車籍，我沒有用印表機印出來，
      當時機車上面只有一個人，當時可以看出是男的，他有戴
      全罩式安全帽，看不到臉部特徵。」等語（見本院八五八
      號交聲字卷第二二、二三頁）。參以證人劉俊志確實有於
      舉發通知單上所記載之舉發車輛係三陽牌、銀色車身及一
      二五ＣＣ等特徵，而證人劉俊志為執行交通勤務之警察，
      對於記明車輛牌照號碼、車色等可資辨明之資料，為其業
      務內之事項，其觀察程度自較一般人更為專注；且舉發交
      通違規即為證人劉俊志當時之勤務事項，則其對於車輛未
      依二段式左轉或不服稽查而逃逸之交通違規所為之反應動
      作當為熟稔。若謂證人劉俊志於舉發通知單上所記載之違
      規車輛之車牌號碼、車型、顏色有誤，則其事後以電腦查
      得車輛之相關資料後，應可立刻查覺不符。且記錯車號雖
      有可能，但通常多是一、二碼之誤差；而以錯誤車號查得
      之汽車之顏色、車款等特徵，適與異議人所有之車輛顏色
      、車款完全相同之機率，實甚微渺。再參以證人劉俊志與
      異議人素不相識，亦無怨隙，自應無甘冒自身觸犯偽證罪
      之風險而設詞誣攀異議人之理，故證人即舉發員警劉俊志
      之證言，應為平允可信；此外，復無其他證據足認警員舉
      發時有看錯車牌之情形。另本件舉發時員警雖未當場拍照
      存證，然依道路交通管理處罰條例第七條之二第一項第四
      款規定，汽車駕駛人有不服指揮稽查而逃逸，因當場不能
      或不宜攔截製單舉發者，本得對汽車所有人逕行舉發處罰
      ，而本件舉發員警亦就舉發經過於本院調查時到庭證述屬
      實，異議人自難以員警舉發時無採證照片云云，據為免責
      事由。且交通警察掣單舉發違反道路交通管理處罰條例所
      列之違規事實，本質上為行政處分，係公務員基於職務上
      之權力，依法就特定之具體事件所為之具公法上效果之單
      方行政行為，基於公務員為公法上行為具有公信力之原則
      ，若無其他反證足以推翻，該行政處分當可被推定為真正
      ，本此公信原則，立法者乃賦予行政機關制定違反道路交
      通事件統一裁罰標準及處理細則，使執勤警員得當機處分
      以達其維護交通秩序、安全之行政目的，反之，若謂公務
      員一切行政行為均需預留證據以證其實，則國家行政勢必
      窒礙難行，據此，刑事訴訟法就犯罪證據有關之規定中與
      屬行政秩序罰之交通違規裁罰本質不合之部分，自不在準
      用之列，從而，異議人既未就執勤員警之舉發有誤提出相
      關證據以供調查，本院經查亦無任何證據足資證明其有捏
      造事實違法取締之情事，則執勤員警本其維護交通秩序、
      安全職責所為之舉發，自應受到合法、正確之推定。綜上
      所述，堪認異議人所有前揭機車確曾遭人於九十二年五月
      九日二十一時許，騎經臺北縣板橋市縣○○道○段與南雅
      南路口時，且有「未依二段式左轉」、「違反處罰條例之
      行為，拒絕停車接受稽查而逃逸」之違規行為。
    (三)異議人辯稱：依伊資料查證九十二年五月九日還在大陸工
      作，不知如何讓分局員警同天開出二張罰單等語，固與內
      政部警政署入出境管理局入出國日期證明書所載異議人入
      出國情形相符，惟此僅能證明異議人本人並非前述違規行
      為之駕駛人。次由其於本院訊問時所稱：「（你不在國內
      的期間，車子給誰使用？）放在我住處的地下室，我兒子
      也有這台機車的鑰匙。我兒子已經去當兵，他當兵的期間
      我不太記得，但是警察舉發違規的時間，他確實已經在當
      兵了．．．這台車本來就很少用，因為這台車很重，我太
      太從來不用，我兒子把這台摩托車的鑰匙放在他自己的車
      子裡」等語（見本院八五八號交聲字卷第十六頁），可知
      連異議人自己亦不能明確排除此機車可能為伊兒子或他人
      所使用或再轉借予他人使用。其後異議人雖又稱：「我收
      到罰單之後，我有跟我的家人確認，他們確實沒有用這台
      車，也沒有借別人使用」（同前卷第十六頁），又稱：「
      （這台機車是否曾經有報過失竊？）有。但是被偷的時間
      我不記得了，被偷了一個星期後，派出所打電話通知我們
      領回，車被偷的時候，鑰匙沒有在車上」（同前卷第十七
      頁），然此與證人劉俊志於本院具結證稱：「當時我就在
      告發單上註明車型、車號、廠牌，我先記在告發單上面之
      後，再無線電查詢該車有沒有失竊，我回到隊上再確認該
      車的車籍，我沒有用印表機印出來」（同前卷第二三頁）
      等語顯然不符，又倘該車確曾遭人偷竊失而復得，且本案
      違規時間又係在此失竊期間，衡情異議人對此事實應係記
      憶深刻，更甚者尚應能提出相關證據（例如贓物認領保管
      單）以實其說，然其卻未能提出任何證據，此復與證人劉
      俊志所言不符，即難謂其全無可歸責事由可言。
    (四)按汽車駕駛人有不服指揮稽查而逃逸情形時，當場不能或
      不宜攔截製單舉發者，得對汽車所有人逕行舉發處罰，此
      道路交通管理處罰條例第七條之二第一項第四款定有明文
      。又逕行舉發違反道路交通管理事件，經汽車所有人依通
      知單之應到案日期前到案，並告知違規駕駛人姓名、身分
      證統一編號及住址者，處罰機關應即另行通知違規駕駛人
      到案依法處理；逾應到案日期，處罰機關應依本條例第八
      十五條第三項規定處罰該汽車所有人，復為違反道路交通
      管理事件統一裁罰基準及處理細則第二十四條所明定。本
      件違規車輛暨其所有人既經認定如前，而異議人復未於應
      到案日期前到案並陳報真正駕駛人，且遲至九十四年三月
      二十九日始行到案，則執勤員警就本件不服指揮稽查而逃
      逸事件，自得依法對車輛所有人即異議人逕行舉發，而原
      處分機關亦得依法據為裁罰。
四、原處分機關就此部分為前述之處分，固非無見，然而：
    (一)由道路交通管理處罰條例第二十九條第三項、第二十九條
      之二第一項、第二項、第三十條第二項，分列對汽車駕駛
      人「記點」，及對汽車所有人「記汽車違規紀錄」等規定
      之文義，可知道路交通管理處罰條例第六十三條第一項所
      定「記點」，係對汽車駕駛人所為之規定，不得據之對汽
      車『所有人』為之，乃原處分機關就本件「汽車駕駛人」
      不服指揮稽查而逃逸之事實，竟處分對「汽車所有人」即
      異議人記違規點數一點，誠有違誤，原處分即有失當。
    (二)汽車駕駛人之行為有不服指揮稽查而逃逸，當場不能或不
      宜攔截製單舉發者，得對汽車所有人逕行舉發處罰，道路
      交通管理處罰條例第七條之二第一項第四款固有明文，惟
      除同條第一項第一至五款所規定之情形外，其違規行為須
      經以科學儀器取得證據資料者，始得逕行舉發。本件原舉
      發單位，就所舉發之不依規定兩段式左轉之違規事實，「
      未」經以科學儀器取得證據資料，即以車輛所有人即異議
      人為處罰對象逕行舉發，容有未恰，而原處分機關逕以板
      監違字第裁四一─Ｃ00000000號裁決書，對汽車
      所有人即異議人裁處上開處分，亦於法有違。
七、綜上，異議人執前情聲明異議固非均有理由，惟原處分既有
    可議之處，如上所述，自應由本院將原處分撤銷，就舉發『
    汽車駕駛人不服指揮稽查而逃逸』部分，對異議人即汽車所
    有人另為適法之處分，如主文第二項前段所示。再就舉發「
    不依標誌標線號誌指示（即不依規定兩段式左轉）」部分，
    諭知異議人不罰，以為適法。
據上論斷，依道路交通案件處理辦法第二十條前段，道路交通管
理處罰條例第七條之二第一項第四款、第六十條第一項，裁定如
主文。
中　　華　　民　　國　　94　　年　　10　　月　　27　　日
　                交通法庭法  官?楊  明  佳
上列正本證明與原本無異。
如不服本裁定，應於裁定送達後五日內向本院提出抗告狀。
                          書記官  黃  炎  煌
中　　華　　民　　國　　94　　年　　10　　月　　31　　日
